臺灣臺北地方法院民事判決　　　　　　 94年度重訴字第605號
原　　　告　高萬鍾（即祭祀公業高同記管理人）
訴訟代理人　張世興律師
　　　　　　游雅鈴律師
被　　　告　甲○○
訴訟代理人　陳忠勝律師
上列當事人間請求拆屋還地等事件，本院於民國94年7月11日言
詞辯論終結，判決如下：
    主  文
原告之訴及假執行聲請均駁回。
訴訟費用由原告負擔。
    事實及理由
一、原告主張：伊為祭祀公業高同記之管理人（下稱祭祀公業高
    同記），而坐落台北市○○區○○段5小段42地號土地（下
    稱系爭第42號土地）為該公業所有，其中139.93平方公尺出
    租予被告興建房屋（即門牌台北市○○路5號及7號，下稱系
    爭建物）使用，並設定地上權（下稱系爭地上權）。兩造間
    因地租調整發生爭議，嗣經本院93年度訴更1字第19號判決
    （下稱調整租金事件）系爭地上權租金，自民國90年8月7日
    起調整為依上列土地當年度每平方公尺申報地價總價額年息
    7％計算確定在案。然被告自該判決確定迄今並未給付租金
    新台幣（下同）0000000元，經伊催告後亦未繳付，伊乃終
    止並撤銷兩造間系爭地上權契約。爰依民法第767條、第184
    條及第179條規定，訴請被告應拆屋還地，及給付伊相當租
    金損害等情。並於本院聲明：(一)被告應將系爭建物拆除，並
    將139.93平方公尺土地返還予原告。(二)被告應塗銷系爭土地
    上之地上權。(三)被告應給付原告租金0000000元，及加計自
    起訴狀繕本送達翌日起算之法定遲延利息。(四)被告應自94年
    4 月1日起至返還系爭土地暨塗銷地上權之日止，按年給付
    原告按地上權設定面積依當年度申報地價年息7％計算之金
    額。(五)願供擔保請准宣告假執行。
二、被告則以：因本院93年度訴更1字第19號判決調整租金，原
    告係一部勝訴、一部敗訴，伊不知原告是否上訴，迄至收受
    原告通知繳納系爭租金後，與原告聯絡繳納租金方式，均未
    獲回應，伊業已將系爭租金提存等語，資為抗辯。並於本院
    聲明：(一)原告之訴及假執行聲請均駁回。(二)如受不利之判決
    願供擔保請准宣告免為假執行。
三、查，原告為祭祀公業高同記之管理人，而系爭第42號土地為
    該公業所有，其中139.93平方公尺出租予被告興建系爭建物
    使用，並設定地上權。兩造間因地租調整發生爭議，嗣經本
    院判決系爭地上權租金，自90年8月7日起調整為依上列土地
    當年度每平方公尺申報地價總價額年息7％計算確定在案等
    情，有卷附土地登記謄本、本院93年度訴更1字第19號民事
    判決及確定證明書等件為證（見本院卷第9至12頁、第39 頁
    ），並為兩造所不爭執，堪信為真。
四、本院應審究者為被告是否未依約繳納租金？
    原告主張：伊於調整租金事件判決確定後，通知被告繳納地
    上權租金，而被告仍拒絕給付租金云云，固據提出94年3月
    14日台北法院郵局第147號存證信函（下稱第1次存證信函）
    、94年4月1日台北中山郵局第2831號存證信函（下稱第2次
    存證信函）為證（見本院卷第13至17頁）。然查：
(一)、被告自47年7月25日出境至美國後，即未再返國乙節，此有
    內政部警政署入出境管理局94年6月15日境信雲字第09410
    544620號函檢附出入境查詢資料在卷可參（見本院卷第77至
    78 頁），而原告第1次存證信函固於94年3月26日送達至被
    告（見本院卷第19頁之回執），但該存證信函內，並未告知
    被告應如何繳納租金帳戶或聯絡方式；嗣原告又發第2次存
    證信函，通知被告於收受該存證信函7日內，未繳納租金即
    終止兩造間地上權契約乙事，雖有卷附94年4月15日之回執
    可憑（見本院卷第20頁），惟被告委請陳忠勝律師（即本件
    被告訴訟代理人）與原告訴訟代理人聯繫，如何繳納租金乙
    情，均未見原告答覆，並於94年4月19日寄發存證信函予原
    告，請其告知租金繳納方式及帳戶，亦未獲答覆等情，此有
    94 年4月19日第6660號存證信函及回執、電話通聯紀錄在卷
    可稽（見本院卷第66至68頁），可見原告先以不相當期間通
    知被告履行繳納地租事宜，再以拒絕告知被告給付租金方式
    或繳納之帳戶，原告顯無收受系爭地租之意甚明。
(二)、按以提存方法為債之清償者，須有債權人受領遲延或不能確
    知孰為債權人之情形始得為之（民法第326條規定參照）。
    而所謂受領遲延者，乃指債權人對於清償人依債務本旨提出
    之給付，拒絕受領或不能受領之情形而言。是故，清償人以
    債權人受領遲延為原因而提存者，必須依債務本旨提出其給
    付，經債權人表示拒絕受領或有不能受領之情形，始得為之
    （最高法院75 年台上字第1905號判決意旨參照）。承前所
    述，被告久居美國，此為原告所明知，卻通知被告於收受存
    證信函後7日內繳納地租，此顯以不相當期間通知被告履行
    ，又拒絕告知被告繳納地租方式及帳戶，致被告無法履行給
    付租金之義務，乃依法將地上權租金計2,183,126元辦理提
    存在案乙節，亦有本院94年度存字第1780號提存書附卷可憑
    （見本院卷第69頁），並經本院依職權調閱該提存卷宗核閱
    無訛（見本院卷第82頁反面），足證，被告於調整租金事件
    判決確定後，未繳納租金予原告，係屬於不可歸責於己事由
    所致，即不生遲延給付（民法第230條規定參照）。後因原
    告拒絕告知繳納租金方式或帳戶，顯已拒絕受領，故被告依
    法辦理提存，即已生給付租金效力甚明。
五、依上說明，被告既無給付遲延，而原告又拒絕受領被告給付
    租金，是被告依法辦理提存，即已生清償效力。準此，原告
    主張被告未依約繳納地上權租金，並據以終止兩造間地上權
    契約，訴請被告拆屋還地、給付租金及相當租金損害，為無
    理由，應予駁回。又原告之訴既經駁回，則其假執行之聲請
    即失所附麗，應併予駁回。
六、本件事證已臻明確，兩造其餘攻擊或防禦方法，經本院審酌
    後，認均與本件之結論無涉，茲不再一一論述，併予敘明。
七、據上論結，本件原告之訴為無理由，依民事訴訟法第78條，
    判決如主文。
中　　華　　民　　國　　94　　年　　8 　　月　　1 　　日
                  民事第一庭    法　官　楊絮雲
以上正本係照原本作成
如對本判決上訴，須於判決送達後20日內向本院提出上訴狀
中　　華　　民　　國　　94　　年　　8 　　月　　1　 　日
                    　　　　　　書記官　高秋芬
